【裁判字號】    92,保險小抗,1
【裁判日期】    920922
【裁判案由】    損害賠償
【裁判全文】
臺灣臺北地方法院民事裁定                        九十二年度保險小抗字第一號
    抗  告  人
    即  原  告    乙○○康立.
    兼法定代理人  甲  ○康立.
    共      同
    訴訟代理人    康立平律師
    相  對  人
    即  被  告    南山人壽保險股份有限公司
    法定代理人    謝仕榮
右當事人間損害賠償事件，抗告人對於中華民國九十二年六月十七日本院臺北簡易庭
九十二年度北保險小字第三七號駁回第一審裁定及追加訴訟提起抗告，本院第二審合
議庭裁定如左：
    主  文
原裁定廢棄，發回本院臺北簡易庭。
    理  由
一、抗告意旨略以：原督促程序中，抗告人之被繼承人即原聲請人業已表明先僅就相
    對人依民法第二百二十七條之一所負之非財產上損害賠償責任之一部，即新台幣
    （下同）十萬元，督促其履行，且於調解程序期日即九十二年一月二十九日前，
    抗告人業於九十一年十二月十八日具狀表明確定請求之全部金額為三十萬元，並
    請求將案件改分簡易庭辦理，故於調解不成立視為起訴進入訴訟程序時，應改分
    簡易程序辦理。惟原審法院既已改用簡易程序（九十二年度北保險簡字第二八號
    ），復以九十二年度北保險小字第三七號案號審結，顯然違反民事訴訟法（抗告
    人誤載為民法）第四百三十六條之二十六之規定，其以同一原因，駁回抗告人追
    加之訴，亦屬違背法令，自應一併廢棄。
二、按應適用通常訴訟程序或簡易訴訟程序事件，而第一審法院行小額程序者，第二
    審法院得廢棄原判決，將該事件發回原法院，並得不經言詞辯論為之，民事訴訟
    法第四百三十六條之二十六第一項前段、第三項定有明文。又依同法第二百四十
    四條第四項、第五項規定，於請求金錢賠償損害之訴，原告得在訴訟標的及其原
    因事實範圍內，僅表明其全部請求之最低金額，而於第一審言詞辯論終結前補充
    其聲明，其未補充者，審判長應告以得為補充，並依其最低金額適用訴訟程序。
三、本院查：
  (一)抗告人之被繼承人即原聲請人康立君，於九十一年九月十二日聲請本院核發支付
    命令，表明先僅就相對人即債務人所負之非財產上損害賠償責任之一部即十萬元
    部分，督促相對人履行，此有民事聲請支付命令狀一件附卷可參。經相對人對於
    支付命令於法定期間提出異議後，支付命令失其效力，以原聲請人支付命令之聲
    請，視為起訴或聲請調解。抗告人即原聲請人之繼承人於九十一年十二月十八日
    具狀承受訴訟，表明追加訴之聲明為三十萬元，並聲請改分簡易庭辦理，亦有民
    事追加狀附卷可稽（見原審卷第十一頁），督促程序因異議而擬制起訴之初，抗
    告人即向原審表明本件應適用簡易訴訟程序，準此，抗告人並無為適用小額訴訟
    程序而為一部請求之意思。
  (二)原審以抗告人即原告違反民事訴訟法第四百三十六之十六：「當事人不得為適用
    小額程序而為一部請求」之規定，裁定駁回原告之訴，惟依抗告人於相對人對支
    付命令提出異議後隨即具狀表明本件適用簡易訴訟程序之情形，既難認為抗告人
    有何割裂其中一部以適用小額程序而為請求之意思，抗告人基於相同之訴訟標的
    及原因事實，於調解期日九十二年一月二十九日前即九十一年十二月十八日即具
    狀表明追加訴之聲明為三十萬元，復為民事訴訟法第二百四十四條第四項、第五
    項之所許，尚無礙相對人之攻擊防禦或訴訟之終結，原審自應依法適用簡易訴訟
    程序並就追加後之聲明為審理。
四、從而，本件原審誤用小額訴訟程序，裁定駁回抗告人第一審之訴及追加之訴，均
    有未洽，抗告人以此指摘原裁定違背法令，求予廢棄，自屬有據。是依首揭說明
    ，爰將本事件不經言詞辯論予以廢棄，並發回原審法院即臺北簡易庭。
五、據上結論，本件抗告為有理由。依民事訴訟法第四百三十六條之二十六第一項前
    段、第三項，裁定如主文。
中      華      民      國    九十二    年      九      月    二十二    日
                            民事第四庭審判長法  官  林勤綱
                                            法  官  周玫芳
                                            法  官  紀文惠
右為正本係照原本作成
本裁定不得抗告
中      華      民      國    九十二    年      九      月    二十三    日
                                            書記官  袁以明


司法院資訊處製作；財團法人民間司法改革基金會備份。
